【裁判字號】    98,易,1586
【裁判日期】    990810
【裁判案由】    詐欺
【裁判全文】
臺灣臺南地方法院刑事判決              98年度易字第1586號
公  訴  人  臺灣臺南地方法院檢察署檢察官
被      告  甲○○
上列被告因詐欺案件，經檢察官提起公訴（98年度偵緝字第1169
號），本院判決如下：
    主  文
甲○○無罪。
    理  由
一、起訴意旨略以：被告甲○○明知將自己之行動電話門號提供
    他人使用，將可能遭詐騙集團利用作為犯罪工具，猶基於縱
    有人以其行動電話門號實施財產犯罪亦不違背其本意之不確
    定故意，於民國97年6月6日，在臺南縣永康市奇美醫院附近
    ，將其在南頻（起訴書誤載為「屏」）電信申辦之行動電話
    門號0000000000號之SIM卡，以不詳代價出售與真實姓名年
    籍不詳自稱「丙○○」之詐騙集團成員使用。嗣詐欺集團取
    得上開行動電話門號（起訴書誤載為「帳戶」）後，共同基
    於意圖為自己不法所有之犯意聯絡，在網路刊登貸款之不實
    訊息，嗣董淑娟（業經臺灣高雄地方法院判決確定）於97年
    10 月31日，撥打上開電話後，在高雄市○○路附近，交付
    其申辦之合作金庫商業銀行前金分行帳號000-000000000000
    0號帳戶予真實姓名年籍不詳自稱「陳先生」之詐騙集團成
    員。嗣該詐騙集團成員於97年11月2日撥打電話（不詳之電
    話號碼）予丁○○佯稱前先網路購物付款方式有誤，需更正
    付款方式，致丁○○陷於錯誤，依對方指示，在自動櫃員機
    轉帳合計新臺幣（下同）76,814元至董淑娟上開帳戶內。嗣
    丁○○發覺受騙報警處理，始悉上情，因認被告涉犯刑法第
    30條第1項、第339條第1項之幫助詐欺罪嫌。
二、(一)按犯罪事實應依證據認定之，無證據不得認定其犯罪事實
    ，又不能證明被告犯罪者，即應諭知無罪之判決，此刑事訴
    訟法第154條第2項、第301條第1項分別定有明文。次按刑事
    訴訟法第161條第1項規定檢察官就被告犯罪事實，應負舉證
    責任，並指出證明之方法，故檢察官對於起訴之犯罪事實，
    應負提出證據及說服之實質舉證責任，倘其所提出之證據，
    不足為被告有罪之積極證明，或其闡明之證明方法，無從說
    服法官以形成被告有罪之心證，基於無罪推定之原則，自應
    為被告無罪判決之諭知（此最高法院92年台上字第128號判
    例意旨可資參照）。(二)次按從犯成立之要件，必須正犯有著
    手實施犯罪之行為，且其行為達於可罰之程度，始能構成。
    又按幫助犯係從屬於正犯而成立，以正犯已經犯罪為要件，
    故幫助犯並非其幫助行為一經完成即成立犯罪，必其幫助行
    為或其影響力持續至正犯實施犯罪時始行成立（此最高法院
    20年上字第792號判例意旨、96年度台非字第253號刑事判決
    意旨亦可資參照）。(三)再按從犯之幫助行為，雖兼賅積極、
    消極兩種在內，然必有以物質上或精神上之助力予正犯之實
    施犯罪之便利時，始得謂之幫助（此最高法院27年上字第
    2766號判例參照）。(四)末按幫助犯之成立，除須具有幫助他
    人犯罪之故意行為外，仍須所為幫助行為與正犯所實行之犯
    罪間，具有直接之影響，亦即幫助犯之幫助行為，須與正犯
    之意思相一致，始足當之。倘行為人所為與正犯所實行之犯
    罪行為間，並無直接之影響，即難以幫助犯相繩（此最高法
    院27年上字第2766號判例、96年台上字第6822號判決意旨亦
    可資參照）。
三、本件檢察官認被告涉有幫助詐欺罪嫌，無非係以(一)董淑娟及
    被害人丁○○之陳述，並有被告之上開門號客戶申請書、被
    害人丁○○客戶交易明細表、通聯調閱查詢單、受理刑事案
    件報案三聯單，(二)及被告辯稱系爭門號交予真實姓名、年籍
    不詳，自稱「丙○○」之人等辯解，要屬無法查證。(三)按一
    般人申辦手機門號使用，係極為方便容易且迅速之事，故苟
    非具意圖以他人門號從事不法用途，並藉以逃避查緝，自無
    向人收購門號之理。(四)及被告曾因交付帳戶予真實姓名年籍
    不詳之詐騙集團成員，經臺灣臺南地方法院以96年度簡字第
    4232號判處有期徒刑3月，並於97年4月7日確定，有刑案資
    料查註紀錄表可佐等資為主要論據。訊據被告對於前揭行動
    電話門號確為伊所申辦等情固不爭執，惟堅決否認有何幫助
    詐欺之犯意及犯行。辯稱：伊是將系爭門號提供交付予一真
    實姓名、年籍不詳，自稱「丙○○」之人使用等語。
四、經查：
（一）被告坦承其確有於97年6月6日申辦上開南頻電信所屬，門
      號為0000000000號之行動電話門號等情，此有南頻電信公
      司說明書、客戶申請書各1份在卷可查（高雄市政府警察
      局苓雅分局刑事偵查卷宗第34頁、臺灣高雄地方法院檢察
      署98年度偵緝字第1368號偵查卷第34、35頁參見）。而證
      人董淑娟係於97年10月31日，撥打上開電話後，在高雄市
      ○○路附近，將其所申辦之合作金庫商業銀行前金分行帳
      號000-0000000000000號帳戶予真實姓名年籍不詳自稱「
      陳先生」之詐騙集團成員等情，亦經證人董淑娟供述屬實
      ，並有通聯調閱查詢單1份可資佐證（臺灣高雄地方法院
      檢察署98年度偵字第1698號偵查卷第6至7頁、高雄市政府
      警察局苓雅分局刑事偵查卷宗第38至39頁參見）。嗣該詐
      騙集團成員復於97年11月2日以電話號碼顯示為
      0000-000000 號之電話撥打予丁○○，並佯稱其先前網路
      購物付款方式有誤，需更正付款方式，致丁○○陷於錯誤
      ，依對方指示，在自動櫃員機轉帳，合計76,814元至董淑
      娟上開帳戶內等情，亦據證人丁○○於警詢時陳述詳實，
      及有董淑娟之開戶基本資料及存款往來交易資料查詢單各
      1紙可資佐證（高雄市政府警察局苓雅分局刑事偵查卷宗
      第4至5、29至31頁參見），是此部分之事實均堪認定。
（二）次查，董淑娟係因與持有被告名義申辦之系爭行動電話門
      號之持用人聯絡後，並基於幫助詐欺之不確定故意，而提
      供交付前揭合作金庫商業銀行前金分行，帳號為000-0000
      000000000號帳戶予真實姓名年籍不詳自稱「陳先生」之
      詐騙集團成員份子，並因此犯幫助詐欺罪，經臺灣高雄地
      方法院以98年度審簡字第619號判決判處有期徒刑3月確定
      ，此有前揭判決1份在卷可稽（本院卷第26頁參見），是
      此部分之事實亦堪認定。是前揭董淑娟之帳戶，既並非是
      因詐騙集團成員利用被告所申辦之前揭行動電話之門號，
      對董淑娟實行詐術而取得者，則此部分自因並無任何實施
      詐欺犯罪之「正犯」行為存在，則被告縱有提供前揭行動
      電話門號之行為，亦無可能成立「從犯」之幫助犯。
（三）再查，丁○○雖係於97年11月2日，接到詐欺集團成員份
      子以電話向其佯稱因先前網路購物付款方式有誤，需更正
      付款方式，致丁○○陷於錯誤，依對方指示，在自動櫃員
      機轉帳合計76,814元至董淑娟上開帳戶內等情，然證人丁○○所接到之詐欺集團成員份子打來實行詐欺行為之電話
      號碼顯示為「0000-000000」號，並非被告所有之前揭行
      動電話門號「0000000000」號，此亦有丁○○之陳述狀1
      份在卷可稽（高雄市政府警察局苓雅分局刑事偵查卷宗第
      20頁參見），是被告前揭申辦之行動電話門號，應確僅遭
      詐欺集團成員份子利用對外收購人頭帳戶使用，並未利用
      該門號對被害人丁○○施用詐術，或提供該門號予被害人
      丁○○與詐騙集團成員聯絡之用，換言之，被告縱有提供
      前揭行動電話門號之行為，然因此行為與詐騙集團成員份
      子對於被害人丁○○實施詐欺之行為，既無提供助力以增
      加正犯實施犯罪之便利，且其行為與正犯所實行之詐欺犯
      罪間，復無直接之影響或關連性，自難認為客觀上被告已
      有幫助之行為可言。
五、綜上所述，被告自始均堅決否認有何故意將其所申辦之前揭
    行動電話門號，交付予詐騙集團使用，以詐騙董淑娟、丁○○之犯行，而本件亦查無積極具體之事證足以證明董淑娟之
    交付前揭帳戶予詐欺集團成員份子之行為，乃為詐欺集團成
    員實施詐欺之正犯犯行，故被告之行為亦無成立從犯之可能
    ，此外，復亦無法證明被告之行為，與丁○○遭詐欺集團詐
    騙之行為間，有何直接影響或關聯性，或有提供何助力，依
    前開法律規定及判例及判決意旨之說明，尚難認被告已得該
    當於幫助犯，故本件被告之行為既屬不能證明犯罪，本院自
    應為被告無罪之諭知。
六、另被告聲請傳喚證人丙○○，待證事實為被告有將系爭行動
    電話門號交付予「丙○○」之人，惟經本院依被告之前陳報
    之住址傳喚，證人丙○○並未到庭，且本院斟酌本件事證已
    臻明確，並無再予傳喚之必要，併此說明。
據上論斷，應依刑事訴訟法第301條第1項，判決如主文。
本案經檢察官乙○○到庭執行職務
中    華    民    國    99    年    8     月    10    日
                  刑事第八庭  審判長法  官  洪士傑
                                    法  官  蘇碧珠
                                    法  官  林臻嫺
以上正本證明與原本無異。
如不服本判決應於收受本判決後10日內向本院提出上訴書狀，並
應敘述具體理由。如未敘述上訴理由者，應於上訴期間屆滿後20
日內向本院補提理由書狀（均須按他造當事人之人數附繕本）「
切勿逕送上級法院」。
                                    書記官  洪培綺
中    華    民    國    99    年    8     月    11    日

司法院資訊處製作；財團法人民間司法改革基金會備份。
